【裁判字號】    89,重訴,126
【裁判日期】    890713
【裁判案由】    清償債務
【裁判全文】
臺灣士林地方法院民事判決  八十九年度重訴字第一二六號
    原      告  中央租賃股份有限公司
    法定代理人  乙○○
    訴訟代理人  甲○○
                丁○○
    被      告  丙○○
右當事人間請求清償債務事件，本院判決如左：
    主    文
原告之訴駁回。
訴訟費用由原告負擔。
    事    實
甲、原告方面：
  一、聲明：
  （一）被告應給付原告新臺幣（下同）八百八十一萬六千五百十三元，及自民國八
        十五年十二月八日起至清償日止按週年利率百分之二十計算之利息。
  （二）訴訟費用由被告負擔。
  二、陳述：原告與被告之父鄒建年間給付票款事件，業蒙臺灣臺南地方法院發給八
      十六年南院慶執慎字第七四二九三號債權憑證，詎鄒建年已於八十六年九月二
      十九日死亡，被告為其繼承人，爰本於前開債權憑證提起本訴。
  三、證據：提出債權憑證影本一紙、戶籍謄本二份、附條件買賣契約書影本一份、
      本票影本一份、支票影本三紙。
乙、被告方面：
  一、聲明：如主文所示。
  二、陳述：
  （一）原告所執之債權憑證，係因原告與訴外人鄒培國簽有附條件買賣契約，以鄒
        建年、廖世珍為連帶保證人，並簽發本票為質押票，因鄒培國未依約付款，
        原告未提示前開本票即逕行取得准許強制執行該本票之裁定。又原告已於八
        十八年間取回與鄒培國間附條件買賣之標的物迄未賣出，依動產擔保交易法
        第二十九條之規定，該附條件買賣契約已失其效力，原告自不得再依該附條
        件買賣契約之保證關係向保證人鄒建年求償，更不得對鄒建年之繼承人即被
        告求償。
  （二）縱原告對被告有求償權，然被告就鄒建年之應繼分為五分之一，原告亦僅得
        對被告請求該債務之五分之一，且原告尚以前開債權憑證向被告之母廖世珍
        求償，拍賣廖世珍之房地，原告自應將拍賣所得價金自債權中扣除，原告向
        被告為全額求償，於法不合。
  三、證據：提出本院八十八年度執助字第五一三號通知影本一份。
    理    由
一、本件原告起訴主張：其與被告之父鄒建年間給付票款事件，業蒙臺灣臺南地方法
    院核發八十六年南院慶執慎字第七四二九三號債權憑證，詎鄒建年已於八十六年
    九月二十九日死亡，被告為其繼承人，爰本於前開債權憑證提起本訴等情；被告
    則以：原告所執之債權憑證，係因原告與訴外人鄒培國簽有附條件買賣契約，以
    鄒建年、廖世珍為連帶保證人，並簽發本票為質押票，因鄒培國未依約付款，原
    告未提示前開本票即逕行取得准許強制執行該本票之裁定，嗣於強制執行程序中
    始取得前開債權憑證，原告已於八十八年間取回與鄒培國間附條件買賣之標的物
    迄未賣出，依動產擔保交易法第二十九條之規定，該附條件買賣契約已失其效力
    ，原告自不得再依該附條件買賣契約之保證關係向保證人鄒建年求償，更不得對
    鄒建年之繼承人即被告求償。縱原告對被告有求償權，然被告就鄒建年之應繼分
    為五分之一，原告亦僅得對被告請求該債務之五分之一，且原告尚以前開債權憑
    證向被告之母廖世珍求償，拍賣廖世珍之房地，原告自應將拍賣所得價金自債權
    中扣除，原告向被告為全額求償，於法不合等語置辯。
二、原告主張被告為訴外人鄒建年之繼承人，鄒建年於八十六年九月二十九日死亡，
    其執有對鄒建年之債權憑證之事實，業據提出與其所述相符之戶籍謄本一份及債
    權憑證為憑，復為被告所不爭執，堪信為真實。
三、按執票人向本票發票人行使追索權時，得聲請法院裁定後強制執行，票據法第一
    百二十三條定有明文；次按執行名義為確定終局判決者，除當事人外，對於訴訟
    繫屬後為當事人之繼受人亦有效力，依其他法律之規定，得為強制執行名義者，
    亦準用之，觀諸強制執行法第四條之二規定甚明。本件原告係以對被告之被繼承
    人鄒建人之債權憑證為訴訟標的前已認定，而經本院核閱前開債權憑證，其上載
    明之執行名義為臺南地方法院八十五年度票字第二七三一一號本票裁定正本，經
    本院調閱本院八十八年度執助字第五一三號卷，該裁定於八十六年三月二十七日
    確定，揆諸前開規定，該執行名義之效力自及於被告，原告再提起本件訴訟，顯
    無權利保護之必要，應予駁回。
四、因本案事證已臻明確，兩造其餘主張陳述及所提之證據，均毋庸再予審酌，附此
    敘明。
五、據上論結，本件原告之訴為無理由，依民事訴訟法第七十八條判決如主文。
中      華      民      國    八十九    年      七      月      十三    日
                                        臺灣士林地方法院民事第一庭
~B法      官  方彬彬
右為正本係照原本作成。
如對本判決上訴須於判決送達後廿日內向本院提出上訴狀。
中      華      民      國    八十九    年      七      月      十四    日
~B法院書記官  王琍瑩


司法院資訊處製作；財團法人民間司法改革基金會備份。
